【裁判字號】    88,易,1328
【裁判日期】    890229
【裁判案由】    違反台灣地區與大陸地區人民關係條例
【裁判全文】
臺灣屏東地方法院刑事判決                        八十八年度易字第一三二八號
    公  訴  人  臺灣屏東地方法院檢察署檢察官
    被      告  甲○○
    被      告  乙○○
    共      同
    選任辯護人  吳澄潔
右列被告因違反台灣地區與大陸地區人民關係條例案件，經檢察官提起公訴（八十九
年度偵字第二六七六號），本院判決如左：
    主  文
甲○○、乙○○共同違反不得使大陸地區人民非法進入臺灣地區之規定，甲○○處罰
金新台幣壹拾萬元；乙○○處罰金新台幣壹拾貳萬元，罰金如易服勞役均以新台幣玖
佰元即銀元參佰元折算壹日。
    事  實
一、甲○○與乙○○二人別為「昇鴻展」號漁船之船長及輪機長，於八十八年四月十
    日十時許，至福建廈門沙波尾港外海，非法載運林繼雨等十六名（詳如附件）大
    陸人民來台，向每名大陸人民收取新台幣（下同）貳仟元，於翌日上午六時二十
    分許，在高雄港口外海約七浬處，為警艇臨檢查獲。
二、案經內政部警政署水上警察局第五警察隊移送臺灣屏東地方法院檢察署檢察官偵
    察起訴。
    理  由
一、訊據被告甲○○、乙○○均矢口否認有何右揭犯行，辯稱：上開十六名大陸漁工
    係由「廈門九州得益工貿有限公司」所委託，由該公司職員李國慶再叫伊等駛至
    福建省沙波尾港順路去載該批漁工，準備載往「偉群二號」漁船，伊不知該批大
    陸漁工勞務證之真偽云云，經查：
（一）「偉群二號」漁船之船主林阿溪證稱：伊從未通知大陸方面之人士要求被告等
      前往載運十六名大陸人民，「偉群二號」係合法之海上船屋（即海上接駁船）
      ，平日如有載運大陸漁工，伊均以另一艘「偉群六號」之交通船前往載運，因
      而不需要其他船隻代為載運，且亦未受被告等之通知將安置大陸員等語。足見
      被告聲稱準備載往林阿溪所有之「偉群二號」船屋云云，顯非可採。
（二）依據大陸地區勞務法第十一條規定：漁工及船需由公布核可之經營口岸進出，
      除莆田湄洲宮下港等十港口外，其餘港口之出關均為非法漁工等語，本件福建
      沙波尾港非上開十港口之列，故被告自該港外海載運大陸漁工亦與上開規定不
      符。
（三）又上開十六名大陸漁工均證稱：伊等欲偷渡來台打工，每人給勞務公司三千元
      人民幣，伊等係在廈門沙波尾港搭船至「昇鴻展」號等語。復據查獲之水上警
      察局第五隊艇長蔡明宗來院證稱：該批大陸人士服裝整齊，身上藏有新台幣等
      物，顯非從事漁工之人。以被告甲○○、乙○○身為漁船之船長、輪機長，從
      事捕漁業有數十年經驗，以彼等之專業經驗，對該批大陸人士是否為漁工，豈
      有不知之理。足見被告等二人所辯該批大陸人士為漁工云云，不足採信。
（四）綜上，事證己臻明確，被告二人之犯行可堪認定。
二、核被告甲○○、乙○○分係「昇鴻展號」漁船船長、輪機長，至廈門沙波尾港外
    海，載運林繼雨等十六名大陸偷渡客進入台灣地區海域之行為，係違反台灣地區
    與大陸地區人民關係條例第十五條第一款不得使大陸地區人民非法進入台灣地區
    之規定，應依同條例第七十九條第一項處斷。被告二人互有犯意聯絡及行為分擔
    ，應論以共同正犯。
三、公訴意旨另以被告二人前開載運林繼雨等十六名大陸偷渡客進入台灣地區海域之
    行為，係違反台灣地區與大陸地區人民關係條例第二十八條之一第一項之中華民
    國船舶、航空器及其他運輸工具，不得私行運送大陸地區人民前往臺灣地區及大
    陸地區以外之國家或地區之規定，應依同條例第八十條第一項之規定處斷等語。
    惟按不得使大陸地區人民非法進入台灣地區，臺灣地區與大陸地區人民關係條例
    第十五條第一款已定有明文，依該條款之規定僅對使大陸地區人民非法進入台灣
    地區之行為有所規範，對於使大陸地區人民非法進入台灣地區以外之國家或地區
    ，則付諸闕如，為填補前開立法之漏洞，乃於八十六年五月十四日增列同條例第
    二十八條之一第一項，以為補充，此觀諸該條例第十五條第一款、第二十八條第
    一項之文義及體系自明，否則，倘將台灣地區與大陸地區人民關係條例第二十八
    條之一第一項割製解釋為中華民國船舶、航空器及其他運輸工具，不得私行運送
    大陸地區人民前往「臺灣地區」及「大陸地區以外之國家或地區」，而非中華民
    國船舶、航空器及其他運輸工具，不得私行運送大陸地區人民前往「臺灣地區及
    大陸地區」以外之國家或地區，此即與該條例第十五條第一款之規定重複，此當
    非修法之旨，因此該條例第二十八條之一之規定，係專就私行運送大陸地區人民
    至臺灣地區以外之國家或地區之行為所為之規範，若中華民國船舶船長私行運送
    大陸地區人民至臺灣地區，則係違反同條例第十五條第一款之規定，並不同時該
    當於同條第二十八條之一第一項之規定。公訴意旨以被告二人所為，均係犯該條
    例第二十八條之一第一項之規定，應依同條例第八十條第一項之規定論處，容有
    誤會，起訴法條應予變更。再本件係被告二人至褔建省廈門沙波尾港外海載運該
    批大陸人士，此從該批大陸人士在警訊所供在沙波尾港搭船至外海上昇鴻展號漁
    船及被告等亦稱在大陸外海接運等情，自不成立台灣地區與大陸地區人民關係條
    例第二十八條第一項之罪，併此敘明。
四、茲審酌被告乙○○前曾有違反國家總動員法及台灣地區與大陸地區人民關係條例
    等案件，分經判決緩刑確定，並己期滿，雖不構成累犯，足見不知警惕，及被告
    等為圖小利，竟私運大陸人士進入台灣地區，影響社會安寧及政府對外籍人口之
    管理等情，爰各處如主文所之刑，並均諭知罰金如易服勞役之折算標準。
五、據上論斷，應依刑事訴訟法第二百九十九條第一項前段、第三百條，臺灣地區與
    大陸地區人民關係條例第七十九條第一項、刑法第十一條前段、第二十八條、第
    四十二條第二項，現行法規所定貨幣單位折算新台幣條例第二條，罰金罰鍰提高
    標準條例第二條，判決如主文。
中      華      民      國      八十九      年      三    月    三十一  日
                                      臺灣屏東地方法院刑事第二庭
                                          法  官    夏金郎
右正本證明與原本無異。
對於本判決如有不服應於收受送達後十日內向本院提出上訴書狀上訴於台灣高等法院
高雄分院並按他造當事人之人數附具繕本。
                                          書記官   謝博興
中      華      民      國      八十九      年      三    月    三十一  日
臺灣地區與大陸地區人民關係條例第十五條：左列行為不得為之：
一、使大陸地區人民非法進入臺灣地區。
二、招攬臺灣地區人民未經許可使之進入大陸地區。
三、使大陸地區人民從事未經許可或與許可目的不符之活動。
四、僱用大陸地區人民從事未經許可或與許可範圍不符之工作。
五、居間介紹他人為前款之行為。
臺灣地區與大陸地區人民關係條例第七十九條：
違反第十五條第一款規定者，處五年以下有期徒刑、拘役或科或併科新臺幣五十萬元
以下罰金。
前項之未遂犯罰之。


司法院資訊處製作；財團法人民間司法改革基金會備份。
